【裁判字號】    97,訴,2094
【裁判日期】    971029
【裁判案由】    損害賠償
【裁判全文】
臺灣臺中地方法院民事判決              97年度訴字第2094號
原      告  甲○○
訴訟代理人  林殷世律師
被      告  乙○○
訴訟代理人  陳浩華律師
上列當事人間請求損害賠償事件，原告提起刑事附帶民事訴訟，
由本院刑事庭移送前來（97年度附民字第355號），經於民國97
年9月10日言詞辯論終結，本院判決如下：
    主    文
被告應給付原告新臺幣450,000元，及自民國97年7月5日起至清
償日止，按週年利率百分之5計算之利息。
原告其餘之訴駁回。
訴訟費用由被告負擔2分之1，餘由原告負擔。
本判決第一項得假執行。
原告其餘假執行之聲請駁回。
    事實及理由
甲、原告方面：
  一、聲明：被告應給付原告新臺幣（下同）1,000,000元，及
      自起訴狀繕本送達之翌日起至清償日止，按週年利率百分
      之5計算之利息。並願供擔保，請准宣告假執行。
  二、陳述：被告明知訴外人姜治平為原告之配偶，竟基於相姦
      之概括犯意，連續自民國92年間某日起至95年6月底止，
      在台中縣龍井鄉○○路560號及台南縣關子嶺之警光會館
      等處，與訴外人姜治平相姦多次。嗣於96年8月間，原告
      發現訴外人姜治平收受鈞院96年度暫家護字第801號暫時
      保護令案件之開庭通知書，經向姜治平詢問後，始悉上情
      ，原告乃對之提起刑事告訴，被告上開犯行，業經鈞院刑
      事庭判決被告妨害家庭有罪。被告於原告與訴外人姜治平
      之婚姻關係存續中，與訴外人姜治平相姦而對原告構成侵
      權行為，並致訴外人姜治平無力為家庭付出而由原告負擔
      家庭重擔，生活因陷困苦，原告因而精神極度低落、痛苦
      ，並致子宮病變而生肌瘤，甚且被告竟又於97年5月間將
      上情洩露予媒體，再度傷害原告身心，為此爰訴請被告賠
      償非財產上之損害100萬元及利息。
  三、證據：提出起訴書、診斷證明書、學經歷證件、剪報資料
      等為證。
乙、被告方面：未於言詞辯論期日到場，僅提出答辯狀陳稱：訴
    外人姜治平於刑事案件審理中之證言，僅係具結指稱與被告
    為同居人關係及對租屋、購屋資金之說明，並未證述相姦之
    事實，被告與訴外人姜治平僅係朋友之誼，並無床第之事，
    其後因與訴外人姜治平互控傷害，彼此交惡，訴外人姜治平
    之證言不足採信等語。
丙、得心證之理由：
  一、程序方面：本件被告二度未於言詞辯論期日到場，核無民
      事訴訟法第386條各款所列情形，爰依原告之聲請，由其
      一造辯論而為判決。
  二、經查，訴外人姜治平為原告之配偶，被告基於相姦之概括
      犯意，連續自92年間某日起至95年6月底止，在台中市南
      區某地、台中縣龍井鄉○○路560號及台南縣關子嶺之警
      光會館等處，與訴外人姜治平相姦多次。嗣於96年7月2日
      被告主張遭訴外人姜治平暴力傷害，而向本院對訴外人姜
      治平聲請核發暫時保護令，本院分由96 年度暫家護字第
      801號暫時保護令案件受理，因該暫時保護令案件之開庭
      通知書為原告查悉，經向訴外人姜治平詢問後，始悉上情
      ，原告乃對被告提起刑事告訴，被告上開犯行，業經本院
      刑事庭判決被告妨害家庭有罪（97年度易字第2268號）等
      情，業據原告提出檢察官起訴書、診斷證明及剪報為證，
      核與本院依職權調閱之本院97年度易字第2268號刑事卷、
      96年度暫家護字第801號暫時保護令聲請卷之內容相符。
      信屬實在。
  三、被告未於言詞辯論期日到場，僅提出答辯狀陳稱：訴外人
      姜治平於刑事案件審理中之證言，僅係具結指稱與被告為
      同居人關係及對租屋、購屋資金之說明，並未證述相姦之
      事實，被告與訴外人姜治平僅係朋友之誼，並無床第之事
      ，其後因與訴外人姜治平互控傷害，彼此交惡，訴外人姜
      治平之證言不足採信等語，另於刑事案件審理亦否認有相
      姦犯行。但查：訴外人姜治平於刑事案件偵審中已結證其
      自92年間起，有在台中巿南區租屋處、台中縣龍井鄉○○
      路560號及台南縣關子嶺之警光會館等地，與被告發生性
      行為多次，另被告曾於96年7月間向台中縣警察局烏日分
      局龍井分駐所報案，指稱遭訴外人姜治平傷害，並提出告
      訴，而被告於96年7月2日警詢時自承其係遭訴外人姜治平
      毆打成傷，有與訴外人姜治平同住，1個月住1至2次，約5
      至7天，其2人為男女朋友關係等情，另被告於臺灣臺中地
      方法院檢察署檢察官96年度偵字第21524號偽造文書案件
      偵查中復供承先前與訴外人姜治平曾有同居關係，並另自
      承於92年間時即知訴外人姜治平已婚等情，有本院97年度
      易字第2268號刑事卷證資料可參，是被告上開所辯，核與
      一般人所認知之男女朋友同居常情不符，且如僅有一般朋
      友情誼，遇訴外人姜治平對其為暴力行為時，按理僅會提
      出普通傷害罪之告訴，鮮有聲請家庭暴力防冶法之保護令
      者，是其應係遭原告對之提出妨害家庭之刑事告訴後所為
      之卸責辯詞，自非可採。
  四、按故意以背於善良風俗之方法，加損害於他人者，負損害
      賠償責任；次按不法侵害他人之身體、健康、名譽、自由
      、信用、隱私、貞操，或不法侵害其他人格法益而情節重
      大者，被害人雖非財產上之損害，亦得請求賠償相當之金
      額。此項規定，於不法侵害他人基於父、母、子、女或配
      偶關係之身分法益而情節重大者，準用之，民法第184條
      第1項後段及第195條第1項、第3項分別定有明文。復按，
      通姦足以破壞夫妻間之共同生活，而非法之所許，此從公
      序良俗之觀點可得斷言。再按，社會一般觀念，如明知他
      人為有配偶之人而仍與之相姦，不得謂非有以違背善良風
      俗之方法，加損害於他人之故意他人配偶因此所受之非財
      產上之損害，依民法第184條第1項後段，自得請求賠償。
      本件被告連續與原告之配偶即訴外人姜治平相姦，破壞原
      告家庭生活之圓滿幸福，使原告之婚姻發生裂痕，原告婚
      姻關係遭此變故，其精神上自受打擊而受有痛苦自明，揆
      諸上開規定，原告請求被告賠償所受之非財產上之損害即
      精神慰撫金，自屬有據。
  五、本院斟酌原告為高中畢業，已婚，有子女需扶養，領有丙
      級技術士證，現在餐廳從事廚房工作，月收入約25,000元
      ，有自有不動產；被告依保護令及刑事卷證資料所載，為
      國中畢業，從事商業，已婚，前夫已過世，育有一子，亦
      有自有不動產，另其明知訴外人姜治平已婚之事實，卻仍
      自92年間起與之長期相姦，施加於原告之痛苦程度等一切
      情狀，因認原告訴請被告賠償100萬元之慰撫金，尚嫌過
      高，應以45萬元為相當。
丁、綜上所述，原告本於侵權行為之法律關係，訴請被告給付10
    0萬元，及自刑事附帶民事訴訟起訴狀繕本送達被告之翌日
    （即97年7月5日）起至清償日止，按週年利率百分之5計算
    之利息，於其中之45萬元及自97年7月5日起至清償日止，按
    週年利率百分之5計算之利息範圍內，為有理由，逾此範圍
    所為主張，則應駁回。
戊、本件所命被告應給付原告之金額未逾50萬元，應依職權宣告
    假執行。
己、據上論結，原告之訴為一部有理由，一部無理由，依民事訴
    訟法第385條第1項前段、第79條、第389條第1項第5款，判
    決如主文。
中    華    民    國    97    年    10    月    29    日
                  民事第二庭    法  官  林宗成
上正本係照原本作成。
如對本判決上訴，須於判決送達後20日內向本院提出上訴狀。
中    華    民    國    97    年    10    月    29    日
                                書記官


司法院資訊處製作；財團法人民間司法改革基金會備份。
